【裁判字號】    97,易,891
【裁判日期】    971120
【裁判案由】    重利
【裁判全文】
臺灣高雄地方法院刑事判決               97年度易字第891號
公  訴  人  臺灣高雄地方法院檢察署檢察官
被      告  丙○○
選任辯護人  柯尊仁律師
上列被告因重利案件，經檢察官提起公訴（96年度偵字第15284
號），本院判決如下：
    主  文
丙○○共同犯重利罪，處有期徒刑參月，如易科罰金，以新臺幣
貳仟元折算壹日。扣案之讓渡契約書壹份沒收。
    事  實
一、丙○○、乙○○共同基於乘他人急迫貸以金錢而取得與原本
    顯不相當重利之犯意聯絡，由乙○○提供資金，丙○○協助
    乙○○放款本金、收取利息及催討債務，並藉由在報紙刊登
    「生意人周轉、息低、免押證件、聯絡電話0000000000」之
    借貸廣告，吸引需求資金周轉者向渠等借款，嗣甲○○見報
    後撥打該行動電話表示欲借款周轉，2 人即乘甲○○急迫需
    款孔急之際，於民國96年4 月10日，在甲○○所經營位在屏
    東市○○○路89號「利百加美容坊」，出借現金新臺幣（下
    同）7 萬元予甲○○，約定以每7 天為1 期，每期利息1 萬
    4 千元（日息2 千元，月息約86分），並要求被害人簽發面
    額7 萬元之本票1 紙及美容坊讓渡契約書1 份以供作擔保（
    契約內容將店內約84萬元之設備折價為15萬元）供作擔保；
    ，而收取與原本顯不相當之重利。嗣甲○○繳付3 期利息無
    力償還，丙○○、乙○○要求讓渡上開美容坊，經甲○○報
    警處理，於96年5 月22日19時許，乙○○、丙○○前往甲○○位在高雄市左營區○○○路736 號之戶籍住處催討時，為
    警當場查獲，並扣得上開美容坊讓渡契約書正本、影本各1
    份，而得悉上情（乙○○涉犯共同重利部分，由本院另行審
    結）。
二、案經甲○○訴由高雄市政府警察局左營分局報告臺灣高雄地
    方法院檢察署檢察官偵查起訴。
    理  由
一、有關證據能力之說明：
    本件檢察官提出以下之傳聞證據，檢察官、被告及辯護人於
    本院最後一次審理中，均同意有證據能力，本院審酌該等證
    據作成時之情況均屬正常，且與本案相關之待證事實具有關
    聯性，證明力非明顯過低等情，認依刑事訴訟法第159 條之
    5 第1 項之規定，認均具有證據能力。
二、認定事實之理由：
(一)訊據被告丙○○坦承於96年4 月10日，陪同乙○○前往甲○○經營之上開美容坊，復於同年5 月22日19時許，與乙○○
    共同前往甲○○位在高雄市左營區○○○路736 號之住處催
    討債務，並為警扣得上開美容坊讓渡契約書之事實；惟於本
    院審理中矢口否認有何重利犯行，並辯稱：我與甲○○完全
    不認識，因為乙○○沒有車，他請我開車載他去商談盤店事
    宜，其他的事我都不清楚，我沒有經營地下錢莊，也沒有打
    電話給甲○○，甲○○沒有簽立本票給乙○○，只有簽立讓
    渡契約書，查獲時會出現在甲○○戶籍地，是因為甲○○告
    訴乙○○，她父親要將盤店的錢還給乙○○，乙○○請我陪
    他去，順便作證，我不曉得乙○○有借錢給甲○○，我一共
    見過甲○○3 次面，我不清楚乙○○借錢給甲○○之金額及
    利率，是乙○○在處理我不清楚，我從頭到尾只是載乙○○
    去討論美容坊的事，乙○○跟我說要去頂甲○○的百加美容
    坊，我前後陪乙○○2 次到屏東找甲○○，第3 次到甲○○
    的家，他們談論的內容我沒有過問，當他們討論時，我剛好
    去外面買飲料，我是受僱昇泰壓克力公司擔任業務，常常跑
    屏東，才會載他，本件是甲○○向乙○○借錢，與我無關云
    云。經查：
１、上開被告乙○○、丙○○乘被害人甲○○因急迫貸以金錢，
    而取得與原本顯不相當之重利之事實，業據證人即被害人甲○○於警詢及偵查中證述甚詳（偵卷第13至15頁警詢筆錄、
    第53至56、第64至68頁偵訊筆錄）；參以證人即共同被告乙○○另於本院審理中證稱：我於96年4 月初因為甲○○說缺
    錢，我就借錢給他，我怕他沒有錢還我，就要他簽美容坊讓
    渡約書把利百加美容坊作價15萬元，做為抵押品，我前前後
    後另收過二次利息，第一次是匯款8 千元，後來他聲稱無力
    償還，我就自己去屏東找他，那時他還6 千元，丙○○有3
    次陪我去，第1 次給款甲○○4 萬5 千元，第2 次是向甲○○收6 千元利息，第3 次是被警方查獲，而第3 次是因為甲○○聲稱他父親要幫她還錢，要我帶美容坊讓渡契約書去解
    決，美容坊讓渡契約書原來寫4 月30日後來寫成5 月20日是
    因為原來講好4 月30日他要還本金，但他有拖延，我就同意
    延20日等語（本院審易卷第19頁反面、20頁）。是被告丙○○確實先後3 次有陪同乙○○借款予甲○○，2 人並共同向
    甲○○收取利息及催討債務之事實之甚明。
２、本件被告2 人之重利手法，係登報尋找需款孔急之借款人，
    被害人甲○○借款後，係以利息先扣及按日償還本息之方式
    還款，事先並須簽發店面讓渡契約書作為借款擔保，而由被
    告2 人取得與原本顯不相當之重利。參酌被害人甲○○借款
    7 萬元，須每7 日償還利息1 萬4 千元，無法繼續清償利息
    及還清本金後，被告2 人即共同前往甲○○住處及戶籍地催
    討債務；再本件被告2 人係於甲○○戶籍住處，為警當場查
    獲，並扣得上開店面讓渡契約書等情，顯見被告2 人確有固
    定經營模式，共同藉由放款獲取高額利息，並以緊迫釘人方
    式，合力密集催討債務；是被告2 人顯有重利之犯意聯絡及
    行為分擔甚明。
(二)綜上所述，被告丙○○上開所辯，顯係卸責之詞，不足採信
    。本件事證明確，被告丙○○與乙○○共同涉犯上開重利犯
    行，應堪認定。
三、論罪及科刑：
    核被告丙○○利所為，係犯刑法第344 條之重利罪；其與同
    案被告乙○○犯意聯絡及行為分擔，應依共同正犯論處。本
    件審酌被告丙○○不思以正當途徑賺取所得，與乙○○共同
    經營地下錢莊，從事貸款工作，收取重利，衡以本件雖僅出
    借現金7 萬元予被害人甲○○1 次，惟約定以每7 天為1 期
    ，每期利息1 萬4 千元（日息2 千元，月息約86分），並要
    求被害人簽發面額7 萬元之本票1 紙及美容坊讓渡契約書1
    份（契約內容將店內約84萬元之設備折價為15萬元）供作擔
    保；另考量被告丙○○於偵、審中否認犯行，態度不佳等一
    切情狀，爰量處如主文所示之刑。再審酌被告收取高額利息
    之情形可觀等情，並諭知如易科罰金以新台幣2,000 元折算
    1 日之標準，以資警惕。扣案之讓渡契約書1 份，係被告乙○○所有，且供本件借款擔保債務所用之物，業據被告乙○○供承在卷，應依刑法第38條第1 項第2 款之規定宣告沒收
    。又本於共同正犯責任共同之法理，於被告丙○○所犯之罪
    亦應併為沒收之諭知。至其他扣案之本票2 張，核與本案無
    關，爰不另為沒收之諭知，併此敘明。
四、據上論斷，應依刑事訴訟法第299 條第1 項前段，刑法第28
    條、344 條、第41條第1 項前段、第38條第1 項第2 款，刑
    法施行法第1 條之1 ，判決如主文。
本案經檢察官黃子宜到庭執行職務。
中    華    民    國    97    年    11    月    20    日
                  刑事第五庭  法  官    蘇揚旭
以上正本證明與原本無異。
如不服本判決應於收受本判決後10日內向本院提出上訴書狀，並
應敘述具體理由，如未敘述上訴理由者，應於上訴期間屆滿後20
日內補提理由書狀於本院（均須按他造當事人之人數附繕本）「
切勿逕送上級法院」。
中    華    民    國    97    年    11    月    20    日
                              書記官    莊正彬
附錄本判決論罪之法條：
刑法第344 條（重利罪）
乘他人急迫、輕率或無經驗貸以金錢或其他物品，而取得與原本
顯不相當之重利者，處1 年以下有期徒刑、拘役或科或併科1 千
元以下罰金。


司法院資訊處製作；財團法人民間司法改革基金會備份。
